---
title: "Imputación citometría"
author: "Juan Manuel Sánchez Restrepo"
date: "2024-04-01"
output:
  pdf_document: default
  html_document: default
---

```{r, echo = FALSE, results='hide', message=FALSE, warning=FALSE}
#librerias
library(readxl)
library(mice)
library(tinytex)
library(xtable)
library(dplyr)
```

```{r}
#cargar la base datos
data1 <- invisible(read_xlsx("C:/Users/UNALMED/Desktop/One Health/Tesis doctora Olga/Bases de datos/5. Resultados Citometría CyC_22032024.xlsx", sheet = 3))
#names(data1)
```

```{r}
# Renombrar las variables para eliminar los guiones y los puntos suspensivos
names(data1) <- gsub("-", "_", names(data1))
names(data1) <- gsub("\\.\\.\\.", "_", names(data1))
names(data1) <- gsub(" ", "_", names(data1))
names(data1) <- gsub("\\(", "", names(data1))
names(data1) <- gsub("\\)", "", names(data1))
names(data1) <- gsub("/", "_", names(data1))
names(data1) <- gsub("\\+", "", names(data1))
names(data1)
```

```{r,results='hide', message=FALSE, warning=FALSE}
# Crear un diccionario de variables y excluir la variable "ID_SAMPLE"
variables_num <- setdiff(names(data1), "ID_SAMPLE")

# Convertir las variables dentro del diccionario a numericas
data1[variables_num] <- lapply(data1[variables_num], as.numeric)
```


```{r}
#Crear una nueva base de datos con la variable "ID_SAMPLE" y las variables de citometria a imputar
data2 <- data1[,c("ID_SAMPLE", "Bead_Region_Count_2", "Number_of_Relative_Events_LT_3",
                  "Number_of_Relative_Events_T_Helper_cells_CD4_cells_5", 
                  "Number_of_Relative_Events_T_Cytotoxic_Cells_CD8_cells_7", 
                  "Bead_Region_Count_9",  "Number_of_Relative_Events_LT_10", 
                  "Number_of_Relative_Events_T_Helper_cells_CD4_cells_12", 
                  "Number_of_Relative_Events_T_Cytotoxic_Cells_CD8_cells_14", 
                  "Bead_Region_Count_16", "Number_of_Relative_Events_LT_17", 
                  "Number_of_Relative_Events_T_Helper_cells_CD4_cells_19",  
                  "Number_of_Relative_Events_T_Cytotoxic_Cells_CD8_cells_21", 
                  "Bead_Region_Count_23", "Number_of_Relative_Events_LT_24", 
                  "Number_of_Relative_Events_T_Helper_cells_CD4_cells_26", 
                  "Number_of_Relative_Events_T_Cytotoxic_Cells_CD8_cells_28")]
```

```{r, echo = F}
var_cit <- c("Bead_Region_Count_2", "Number_of_Relative_Events_LT_3", "Number_of_Relative_Events_T_Helper_cells_CD4_cells_5", "Number_of_Relative_Events_T_Cytotoxic_Cells_CD8_cells_7", "Bead_Region_Count_9",  "Number_of_Relative_Events_LT_10", "Number_of_Relative_Events_T_Helper_cells_CD4_cells_12", "Number_of_Relative_Events_T_Cytotoxic_Cells_CD8_cells_14", "Bead_Region_Count_16", "Number_of_Relative_Events_LT_17", "Number_of_Relative_Events_T_Helper_cells_CD4_cells_19",  "Number_of_Relative_Events_T_Cytotoxic_Cells_CD8_cells_21", "Bead_Region_Count_23", "Number_of_Relative_Events_LT_24", "Number_of_Relative_Events_T_Helper_cells_CD4_cells_26", "Number_of_Relative_Events_T_Cytotoxic_Cells_CD8_cells_28")
```



```{r}
#Verificar que las variables se hayan convertido a numericas
str(data2)
```

# Librería 'mice' para imputación de datos faltantes

El paquete mice en R es una biblioteca para la imputación de datos faltantes. MICE (Multivariate Imputation by Chained Equations), “Imputación de Cadena por Ecuaciones Multivariadas". 

1.	La función realiza una imputación simple para cada variable con datos faltantes. Esto significa que reemplaza cada valor faltante con un valor estimado. La estimación se realiza utilizando un modelo predictivo basado en las otras variables.

2.	Luego, realiza un proceso iterativo de imputación. En cada iteración, la función selecciona una variable con datos imputados y la "vacía", es decir, vuelve a poner los valores faltantes en su lugar.

3.	Luego re-imputa los valores faltantes para esa variable, utilizando un modelo predictivo basado en todas las otras variables (que ahora incluyen algunas imputaciones).

4.	Este proceso se repite para cada variable con datos faltantes, y luego se repite para un número de iteraciones especificado. Cada iteración "refina" las imputaciones, haciéndolas más consistentes con los patrones observados en los datos.

5.	Al final del proceso, tienes un conjunto de datos completo, donde los valores faltantes han sido reemplazados por imputaciones.

El método "Predictive Mean Matching" (PMM) es uno de los métodos de imputación que se pueden utilizar con el paquete mice en R.

Su funcionadmiento implica que para cada valor faltante en una variable, PMM ajusta un modelo de regresión utilizando las otras variables como predictores. Este modelo se utiliza para predecir un valor para el dato faltante.

Luego, en lugar de simplemente usar este valor predicho, PMM busca en los datos observados para encontrar un valor que sea similar al valor predicho.

El valor observado que se encuentra es el que se utiliza para imputar el dato faltante. Esto significa que todas las imputaciones son valores que realmente se observaron en los datos, lo que puede ayudar a preservar la distribución de los datos.

Este proceso se repite para cada valor faltante en los datos.

La ventaja de PMM es que, al utilizar valores observados para las imputaciones, puede preservar características importantes de los datos, como la distribución y las relaciones entre variables. Sin embargo, como todos los métodos de imputación, no es perfecto y puede introducir sesgo si los datos faltantes no son aleatorios.


# Imputación de citometría de la muestra 1
```{r, results='hide'}
#Imputar las variables de Citometría de la muestra 1 con la libreria mice 
imputed_data_sample1 <- mice(data2[2:5], m=5, maxit=50, method='pmm', seed=500)
```

# Imputación de citometría de la muestra 2
```{r, results='hide'}
#Imputar las variables de Citometría de la muestra 2 con la libreria mice
imputed_data_sample2 <- mice(data2[6:9], m=5, maxit=50, method='pmm', seed=500)
```

# Imputación de citometría de la muestra 3
```{r, results='hide'}
#Imputar las variables de Citometría de la muestra 3 con la libreria mice
imputed_data_sample3 <- mice(data2[10:13], m=5, maxit=50, method='pmm', seed=500)
```

# Imputación de citometría de la muestra 4
```{r, results='hide'}
#Imputar las variables de Citometría de la muestra 3 con la libreria mice
imputed_data_sample4 <- mice(data2[14:17], m=5, maxit=50, method='pmm', seed=500)
```


# Selección de la muestra
```{r}
# Completar cada conjunto de datos imputado
completed_data_sample1 <- complete(imputed_data_sample1, 1)
completed_data_sample2 <- complete(imputed_data_sample2, 1)
completed_data_sample3 <- complete(imputed_data_sample3, 1)
completed_data_sample4 <- complete(imputed_data_sample4, 1)
```

# Combinar en una nueva base de datos las variables imputadas y la variable 'ID_SAMPLE'
```{r}

ID_SAMPLE = data2['ID_SAMPLE']
# Combinar los conjuntos de datos completos
BD_complete <- cbind(ID_SAMPLE, completed_data_sample1, completed_data_sample2,
                     completed_data_sample3, completed_data_sample4)
```


# Estadísticos descriptivos imputados y sin imputar para la muestra 1

## Sin imputar
```{r}
#visualizar estadisticos descriptivos de las variables de citometria de la muestra 1 sin imputar 
summary(data2[2:5])
```

## Imputados
```{r}
#visualizar estadisticos descriptivos de las variables de citometria de la muestra 1 imputadas 
summary(BD_complete[2:5])
```

# Estadísticos descriptivos imputados y sin imputar para la muestra 2
## Sin imputar
```{r}
#visualizar estadisticos descriptivos de las variables de citometria de la muestra 2 sin imputar 
summary(data2[6:9])
```

## Imputados
```{r}
#visualizar estadisticos descriptivos de las variables de citometria de la muestra 2 imputada 
summary(BD_complete[6:9])
```

# Estadísticos descriptivos imputados y sin imputar para la muestra 3
## Sin imputar
```{r}
#visualizar estadisticos descriptivos de las variablesde citometria  de la muestra 3 sin imputar 
summary(data2[10:13])
```
## Imputados
```{r, echo = F}
#visualizar estadisticos descriptivos de las variables de citometria  de la muestra 3 imputada 
summary(BD_complete[10:13])
```

# Grafico de comparación de densidades de las variables imputadas
```{r}
par(mfrow=c(2,2))  # Organizar los gráficos en una matriz de 10 filas y 3 columnas

for (var in var_cit) {
    # Calcular las densidades
    dens_orig <- density(data2[[var]], na.rm=TRUE)
    dens_imputed <- density(BD_complete[[var]])

    # Dibujar el gráfico de densidad de los datos originales en rojo
    plot(dens_orig, main=var, xlab="", ylab="Density", ylim=c(0, max(dens_orig$y, dens_imputed$y)), xlim=c(min(dens_orig$x, dens_imputed$x), max(dens_orig$x, dens_imputed$x)), col="red")
    
    # Añadir el gráfico de densidad de los datos imputados en azul
    lines(dens_imputed, lty=2, col="blue")
    
    # Añadir una leyenda
    legend("topright", legend=c("Original", "Imputed"), lty=c(1,2), col=c("red", "blue"), cex=0.8)
}
```

# Imputación aleatoria
```{r}
# Load the necessary library
library(mice)

# Define the random imputation function
rand.imput <- function(x){
  missing <- is.na(x) # Boolean vector
  n.missing <- sum(missing) # Number of NAs
  x.obs <- x[!missing] # Non-NA data
  imputed <- x
  imputed[missing] <- sample(x.obs, n.missing, replace = TRUE) # Replace NAs with random sample from known data
  return(imputed)
}


```

# Imputación de citometría de la muestra 1
```{r}
# Apply the rand.imput function to each of the columns 2 to 5 of data2
imputed_data_sample1_ale <- lapply(data2[2:5], rand.imput)

# Convert the list back to a dataframe
imputed_dataimputed_data_sample1_ale <- as.data.frame(imputed_data_sample1_ale)
```

# Imputación de citometría de la muestra 2
```{r}
# Apply the rand.imput function to each of the columns 6 to 9 of data2
imputed_data_sample2_ale <- lapply(data2[6:9], rand.imput)

# Convert the list back to a dataframe
imputed_dataimputed_data_sample2_ale <- as.data.frame(imputed_data_sample2_ale)
```

# Imputación de citometría de la muestra 3
```{r}
# Apply the rand.imput function to each of the columns 10 to 13 of data2
imputed_data_sample3_ale <- lapply(data2[10:13], rand.imput)

# Convert the list back to a dataframe
imputed_dataimputed_data_sample3_ale <- as.data.frame(imputed_data_sample3_ale)
```

# Imputación de citometría de la muestra 4
```{r}
# Apply the rand.imput function to each of the columns 14 to 17 of data2
imputed_data_sample4_ale <- lapply(data2[14:17], rand.imput)

# Convert the list back to a dataframe
imputed_dataimputed_data_sample4_ale <- as.data.frame(imputed_data_sample4_ale)
```


# Combinar en una nueva base de datos las variables imputadas y la variable 'ID_SAMPLE'
```{r}
ID_SAMPLE = data2['ID_SAMPLE']
# Combinar los conjuntos de datos completos
BD_complete_ale <- cbind(ID_SAMPLE, imputed_dataimputed_data_sample1_ale, imputed_dataimputed_data_sample2_ale,
                     imputed_dataimputed_data_sample3_ale, imputed_dataimputed_data_sample4_ale)
```


# Grafico de comparación de densidades de las variables imputadas
```{r}
par(mfrow=c(2,2))  # Organizar los gráficos en una matriz de 10 filas y 3 columnas

for (var in var_cit) {
    # Calcular las densidades
    dens_orig <- density(data2[[var]], na.rm=TRUE)
    dens_imputed <- density(BD_complete_ale[[var]])

    # Dibujar el gráfico de densidad de los datos originales en rojo
    plot(dens_orig, main=var, xlab="", ylab="Density", ylim=c(0, max(dens_orig$y, dens_imputed$y)), xlim=c(min(dens_orig$x, dens_imputed$x), max(dens_orig$x, dens_imputed$x)), col="red")
    
    # Añadir el gráfico de densidad de los datos imputados en azul
    lines(dens_imputed, lty=2, col="blue")
    
    # Añadir una leyenda
    legend("topright", legend=c("Original", "Imputed"), lty=c(1,2), col=c("red", "blue"), cex=0.8)
}
```
# IMPUTACIÓN CITOMETRIA DE LA MUESTRA 4

```{r}
#cargar la base datos
data_S4 <- invisible(read_xlsx("C:/Users/UNALMED/Desktop/One Health/Tesis doctora Olga/Bases de datos/CITOMETRÍA SAMPLE 4.xlsx"))

```

```{r}
# Renombrar las variables para eliminar los guiones y los puntos suspensivos
names(data_S4) <- gsub("-", "_", names(data_S4))
names(data_S4) <- gsub("\\.\\.\\.", "_", names(data_S4))
names(data_S4) <- gsub(" ", "_", names(data_S4))
names(data_S4) <- gsub("\\(", "", names(data_S4))
names(data_S4) <- gsub("\\)", "", names(data_S4))
names(data_S4) <- gsub("/", "_", names(data_S4))
names(data_S4) <- gsub("\\+", "", names(data_S4))
names(data_S4)
```
```{r,results='hide', message=FALSE, warning=FALSE}
# Obtiene los nombres de las columnas que no son "ID_SAMPLE" ni "DATE_SAMPLE_4"
var_num_s4 <- setdiff(names(data_S4), c("ID_SAMPLE", "DATE_SAMPLE_4"))

# Convierte a numéricas las columnas seleccionadas
for(columna in var_num_s4) {
  data_S4[[columna]] <- as.numeric(as.character(data_S4[[columna]]))
}
```

```{r}
var_s4 <- c("Bead_Region_Count" ,"Number_of_Relative_Events_LT", "Number_of_Relative_Events_T_Helper_cells_CD4_cells", "Number_of_Relative_Events_T_Cytotoxic_Cells_CD8_cells" )
```


```{r, results='hide'}
#Imputar las variables de Citometría de la muestra 1 con la libreria mice 
imputed_data_sample4 <- mice(data_S4[var_s4], m=5, maxit=50, method='pmm', seed=500)
```

```{r}
completed_data_sample4 <- complete(imputed_data_sample4, 1)
```

```{r}
summary(data_S4[var_s4])
```

```{r}
summary(completed_data_sample4[var_s4])
```

```{r}
par(mfrow=c(2,2))  # Organizar los gráficos en una matriz de 10 filas y 3 columnas

for (var in var_s4) {
    # Calcular las densidades
    dens_orig <- density(data_S4[[var]], na.rm=TRUE)
    dens_imputed <- density(completed_data_sample4[[var]])

    # Dibujar el gráfico de densidad de los datos originales en rojo
    plot(dens_orig, main=var, xlab="", ylab="Density", ylim=c(0, max(dens_orig$y, dens_imputed$y)), xlim=c(min(dens_orig$x, dens_imputed$x), max(dens_orig$x, dens_imputed$x)), col="red")
    
    # Añadir el gráfico de densidad de los datos imputados en azul
    lines(dens_imputed, lty=2, col="blue")
    
    # Añadir una leyenda
    legend("topright", legend=c("Original", "Imputed"), lty=c(1,2), col=c("red", "blue"), cex=0.8)
}
```