---
title: "Imputación citometría"
author: "Juan Manuel Sánchez Restrepo"
date: "2024-04-01"
output:
  pdf_document: default
  html_document: default
---

```{r, echo = FALSE, results='hide'}
#librerias
library(readxl)
library(mice)
library(tinytex)
library(xtable)
```

```{r}
#cargar la base datos
data1 <- invisible(read_xlsx("C:/Users/UNALMED/Desktop/One Health/Tesis doctora Olga/Bases de datos/5. Resultados Citometría CyC_22032024.xlsx", sheet = 3))
names(data1)
```

```{r}
# Renombrar las variables para eliminar los guiones y los puntos suspensivos
names(data1) <- gsub("-", "_", names(data1))
names(data1) <- gsub("\\.\\.\\.", "_", names(data1))
names(data1) <- gsub(" ", "_", names(data1))
names(data1) <- gsub("\\(", "", names(data1))
names(data1) <- gsub("\\)", "", names(data1))
names(data1) <- gsub("/", "_", names(data1))
names(data1) <- gsub("\\+", "", names(data1))
names(data1)
```

```{r, results='hide'}
#Crear un diccionario de variables que excluya la variable "ID_SAMPLE"
variables_num <- setdiff(names(data1), "ID_SAMPLE")

# Convertir las variables a numericas
data1[variables_num] <- lapply(data1[variables_num], as.numeric)
```


```{r}
#Crear una nueva base de datos con la variable "ID_SAMPLE" y las variables de citometria a imputar
data2 <- data1[,c("ID_SAMPLE", "Bead_Region_Count_2", "Number_of_Relative_Events_LT_3",
                  "Number_of_Relative_Events_T_Helper_cells_CD4_cells_5", 
                  "Number_of_Relative_Events_T_Cytotoxic_Cells_CD8_cells_7", 
                  "Bead_Region_Count_9",  "Number_of_Relative_Events_LT_10", 
                  "Number_of_Relative_Events_T_Helper_cells_CD4_cells_12", 
                  "Number_of_Relative_Events_T_Cytotoxic_Cells_CD8_cells_14", 
                  "Bead_Region_Count_16", "Number_of_Relative_Events_LT_17", 
                  "Number_of_Relative_Events_T_Helper_cells_CD4_cells_19",  
                  "Number_of_Relative_Events_T_Cytotoxic_Cells_CD8_cells_21", 
                  "Bead_Region_Count_23", "Number_of_Relative_Events_LT_24", 
                  "Number_of_Relative_Events_T_Helper_cells_CD4_cells_26", 
                  "Number_of_Relative_Events_T_Cytotoxic_Cells_CD8_cells_28")]
```

```{r, echo = F}
var_cit <- c("Bead_Region_Count_2", "Number_of_Relative_Events_LT_3", "Number_of_Relative_Events_T_Helper_cells_CD4_cells_5", "Number_of_Relative_Events_T_Cytotoxic_Cells_CD8_cells_7", "Bead_Region_Count_9",  "Number_of_Relative_Events_LT_10", "Number_of_Relative_Events_T_Helper_cells_CD4_cells_12", "Number_of_Relative_Events_T_Cytotoxic_Cells_CD8_cells_14", "Bead_Region_Count_16", "Number_of_Relative_Events_LT_17", "Number_of_Relative_Events_T_Helper_cells_CD4_cells_19",  "Number_of_Relative_Events_T_Cytotoxic_Cells_CD8_cells_21", "Bead_Region_Count_23", "Number_of_Relative_Events_LT_24", "Number_of_Relative_Events_T_Helper_cells_CD4_cells_26", "Number_of_Relative_Events_T_Cytotoxic_Cells_CD8_cells_28")
```



```{r}
#Verificar que las variables se hayan convertido a numericas
str(data2)
```

\section{libreria mice para imputación de datos faltantes}

El paquete mice en R es una biblioteca para la imputación de datos faltantes. MICE (Multivariate Imputation by Chained Equations), “Imputación de Cadena por Ecuaciones Multivariadas". 

1.	La función realiza una imputación simple para cada variable con datos faltantes. Esto significa que reemplaza cada valor faltante con un valor estimado. La estimación se realiza utilizando un modelo predictivo basado en las otras variables.

2.	Luego, realiza un proceso iterativo de imputación. En cada iteración, la función selecciona una variable con datos imputados y la "vacía", es decir, vuelve a poner los valores faltantes en su lugar.

3.	Luego re-imputa los valores faltantes para esa variable, utilizando un modelo predictivo basado en todas las otras variables (que ahora incluyen algunas imputaciones).

4.	Este proceso se repite para cada variable con datos faltantes, y luego se repite para un número de iteraciones especificado. Cada iteración "refina" las imputaciones, haciéndolas más consistentes con los patrones observados en los datos.

5.	Al final del proceso, tienes un conjunto de datos completo, donde los valores faltantes han sido reemplazados por imputaciones.

El método "Predictive Mean Matching" (PMM) es uno de los métodos de imputación que se pueden utilizar con el paquete mice en R.

Su funcionadmiento implica que para cada valor faltante en una variable, PMM ajusta un modelo de regresión utilizando las otras variables como predictores. Este modelo se utiliza para predecir un valor para el dato faltante.

Luego, en lugar de simplemente usar este valor predicho, PMM busca en los datos observados para encontrar un valor que sea similar al valor predicho.

El valor observado que se encuentra es el que se utiliza para imputar el dato faltante. Esto significa que todas las imputaciones son valores que realmente se observaron en los datos, lo que puede ayudar a preservar la distribución de los datos.

Este proceso se repite para cada valor faltante en los datos.

La ventaja de PMM es que, al utilizar valores observados para las imputaciones, puede preservar características importantes de los datos, como la distribución y las relaciones entre variables. Sin embargo, como todos los métodos de imputación, no es perfecto y puede introducir sesgo si los datos faltantes no son aleatorios.

```{r, echo = F}
#Imputar las variables de Citometría de la muestra 1 con la libreria mice 
imputed_data_sample1 <- mice(data2[2:5], m=5, maxit=50, method='pmm', seed=500)
```

```{r}
#Imputar las variables de Citometría de la muestra 2 con la libreria mice
imputed_data_sample2 <- mice(data2[6:9], m=5, maxit=50, method='pmm', seed=500)
```

```{r}
#Imputar las variables de Citometría de la muestra 3 con la libreria mice
imputed_data_sample3 <- mice(data2[10:13], m=5, maxit=50, method='pmm', seed=500)
```

```{r}
#Imputar las variables de Citometría de la muestra 3 con la libreria mice
imputed_data_sample4 <- mice(data2[14:17], m=5, maxit=50, method='pmm', seed=500)
```

```{r}
# Completar cada conjunto de datos imputado
completed_data_sample1 <- complete(imputed_data_sample1, 1)
completed_data_sample2 <- complete(imputed_data_sample2, 1)
completed_data_sample3 <- complete(imputed_data_sample3, 1)
completed_data_sample4 <- complete(imputed_data_sample4, 1)
```

```{r}

ID_SAMPLE = data2['ID_SAMPLE']
# Combinar los conjuntos de datos completos
BD_complete <- cbind(ID_SAMPLE, completed_data_sample1, completed_data_sample2,
                     completed_data_sample3, completed_data_sample4)
```


\begin{table}[ht]
\centering
\begin{tabular}{rlll}
  \hline
 & Var1 & Var2 & Freq \\ 
  \hline
1 &  & Bead\_Region\_Count\_2 & Min.   :   438   \\ 
  2 &  & Bead\_Region\_Count\_2 & 1st Qu.: 24766   \\ 
  3 &  & Bead\_Region\_Count\_2 & Median : 28509   \\ 
  4 &  & Bead\_Region\_Count\_2 & Mean   : 27503   \\ 
  5 &  & Bead\_Region\_Count\_2 & 3rd Qu.: 30347   \\ 
  6 &  & Bead\_Region\_Count\_2 & Max.   :177933   \\ 
  7 &  & Bead\_Region\_Count\_2 & NA's   :16   \\ 
  8 &  & Number\_of\_Relative\_Events\_LT\_3 & Min.   :    3   \\ 
  9 &  & Number\_of\_Relative\_Events\_LT\_3 & 1st Qu.:   43   \\ 
  10 &  & Number\_of\_Relative\_Events\_LT\_3 & Median :  495   \\ 
  11 &  & Number\_of\_Relative\_Events\_LT\_3 & Mean   : 8312   \\ 
  12 &  & Number\_of\_Relative\_Events\_LT\_3 & 3rd Qu.: 7226   \\ 
  13 &  & Number\_of\_Relative\_Events\_LT\_3 & Max.   :53179   \\ 
  14 &  & Number\_of\_Relative\_Events\_LT\_3 & NA's   :16   \\ 
  15 &  & Number\_of\_Relative\_Events\_T\_Helper\_cells\_CD4\_cells\_5 & Min.   :    0   \\ 
  16 &  & Number\_of\_Relative\_Events\_T\_Helper\_cells\_CD4\_cells\_5 & 1st Qu.:    7   \\ 
  17 &  & Number\_of\_Relative\_Events\_T\_Helper\_cells\_CD4\_cells\_5 & Median :   46   \\ 
  18 &  & Number\_of\_Relative\_Events\_T\_Helper\_cells\_CD4\_cells\_5 & Mean   : 2071   \\ 
  19 &  & Number\_of\_Relative\_Events\_T\_Helper\_cells\_CD4\_cells\_5 & 3rd Qu.: 1505   \\ 
  20 &  & Number\_of\_Relative\_Events\_T\_Helper\_cells\_CD4\_cells\_5 & Max.   :17100   \\ 
  21 &  & Number\_of\_Relative\_Events\_T\_Helper\_cells\_CD4\_cells\_5 & NA's   :16   \\ 
  22 &  & Number\_of\_Relative\_Events\_T\_Cytotoxic\_Cells\_CD8\_cells\_7 & Min.   :    0   \\ 
  23 &  & Number\_of\_Relative\_Events\_T\_Cytotoxic\_Cells\_CD8\_cells\_7 & 1st Qu.:    3   \\ 
  24 &  & Number\_of\_Relative\_Events\_T\_Cytotoxic\_Cells\_CD8\_cells\_7 & Median :   60   \\ 
  25 &  & Number\_of\_Relative\_Events\_T\_Cytotoxic\_Cells\_CD8\_cells\_7 & Mean   : 2010   \\ 
  26 &  & Number\_of\_Relative\_Events\_T\_Cytotoxic\_Cells\_CD8\_cells\_7 & 3rd Qu.: 1101   \\ 
  27 &  & Number\_of\_Relative\_Events\_T\_Cytotoxic\_Cells\_CD8\_cells\_7 & Max.   :20188   \\ 
  28 &  & Number\_of\_Relative\_Events\_T\_Cytotoxic\_Cells\_CD8\_cells\_7 & NA's   :17   \\ 
   \hline
\end{tabular}
\end{table}


```{r}
#visualizar estadisticos descriptivos de las variables de citometria de la muestra 1 sin imputar 
summary1 <- summary(data2[2:5])

summary_df <- as.data.frame(summary1)
```

```{r}
#visualizar estadisticos descriptivos de las variables de citometria de la muestra 1 imputadas 
summary(BD_complete[2:5])
```

```{r}
#visualizar estadisticos descriptivos de las variables de citometria de la muestra 2 sin imputar 
summary(data2[6:9])
```

```{r}
#visualizar estadisticos descriptivos de las variables de citometria de la muestra 2 imputada 
summary(BD_complete[6:9])
```

```{r}
#visualizar estadisticos descriptivos de las variablesde citometria  de la muestra 3 sin imputar 
summary(data2[10:13])
```

```{r}
#visualizar estadisticos descriptivos de las variables de citometria  de la muestra 3 imputada 
summary(BD_complete[10:13])
```
```{r}
par(mfrow=c(2,3))  # Organizar los gráficos en una matriz de 10 filas y 3 columnas

for (var in var_cit) {
    # Calcular las densidades
    dens_orig <- density(data2[[var]], na.rm=TRUE)
    dens_imputed <- density(BD_complete[[var]])

    # Dibujar el gráfico de densidad de los datos originales en rojo
    plot(dens_orig, main=var, xlab="", ylab="Density", ylim=c(0, max(dens_orig$y, dens_imputed$y)), xlim=c(min(dens_orig$x, dens_imputed$x), max(dens_orig$x, dens_imputed$x)), col="red")
    
    # Añadir el gráfico de densidad de los datos imputados en azul
    lines(dens_imputed, lty=2, col="blue")
    
    # Añadir una leyenda
    legend("topright", legend=c("Original", "Imputed"), lty=c(1,2), col=c("red", "blue"), cex=0.8)
}
```

```{r}
#Análisis de sensibilidad para las interleuquinas de la muestra 1
# Aplicar un modelo lineal a los datos originales
# Nota: Esto excluirá automáticamente las filas con valores faltantes
original_model_sample1 <- lm(Bead_Region_Count_2 ~ Number_of_Relative_Events_LT_3 + Number_of_Relative_Events_T_Helper_cells_CD4_cells_5 + Number_of_Relative_Events_T_Cytotoxic_Cells_CD8_cells_7, data=data2)

# Imprimir los resultados del modelo original
#print(summary(original_model_sample1))
anova(original_model_sample1)

# Aplicar un modelo lineal a los datos imputados
imputed_model_sample1 <- lm(Bead_Region_Count_2 ~ Number_of_Relative_Events_LT_3 + Number_of_Relative_Events_T_Helper_cells_CD4_cells_5 + Number_of_Relative_Events_T_Cytotoxic_Cells_CD8_cells_7, data=BD_complete)

# Imprimir los resultados del modelo imputado
#print(summary(imputed_model_sample1))
anova(imputed_model_sample1)
```

```{r}
# Realiza tu análisis en cada conjunto de datos imputado
analyses_sample1 <- with(imputed_data_sample1, imputed_model_sample1)

# Combina los resultados de los análisis
combined_results_sample1 <- pool(analyses_sample1)

combined_results_sample1
```

```{r}

#Análisis de sensibilidad para las interleuquinas de la muestra 2
# Aplicar un modelo lineal a los datos originales
# Nota: Esto excluirá automáticamente las filas con valores faltantes
original_model_sample2 <- lm(Bead_Region_Count_9 ~ Number_of_Relative_Events_LT_10 + Number_of_Relative_Events_T_Helper_cells_CD4_cells_12 + Number_of_Relative_Events_T_Cytotoxic_Cells_CD8_cells_14, data=data2)

# Imprimir los resultados del modelo original
print(summary(original_model_sample2))

# Aplicar un modelo lineal a los datos imputados
imputed_model_sample2 <- lm(Bead_Region_Count_9 ~ Number_of_Relative_Events_LT_10 + Number_of_Relative_Events_T_Helper_cells_CD4_cells_12 + Number_of_Relative_Events_T_Cytotoxic_Cells_CD8_cells_14, data=BD_complete)

# Imprimir los resultados del modelo imputado
print(summary(imputed_model_sample2))
```

```{r}
# Realiza tu análisis en cada conjunto de datos imputado
analyses_sample2 <- with(imputed_data_sample2, imputed_model_sample2)

# Combina los resultados de los análisis
combined_results_sample2<- pool(analyses_sample2)

combined_results_sample2
```
```{r}

#Análisis de sensibilidad para las interleuquinas de la muestra 3
# Aplicar un modelo lineal a los datos originales
# Nota: Esto excluirá automáticamente las filas con valores faltantes
original_model_sample3 <- lm(Bead_Region_Count_16 ~ Number_of_Relative_Events_LT_17 + Number_of_Relative_Events_T_Helper_cells_CD4_cells_19 + Number_of_Relative_Events_T_Cytotoxic_Cells_CD8_cells_21, data=data2)

# Imprimir los resultados del modelo original
print(summary(original_model_sample3))

# Aplicar un modelo lineal a los datos imputados
imputed_model_sample3 <- lm(Bead_Region_Count_16 ~ Number_of_Relative_Events_LT_17 + Number_of_Relative_Events_T_Helper_cells_CD4_cells_19 + Number_of_Relative_Events_T_Cytotoxic_Cells_CD8_cells_21, data=BD_complete)

# Imprimir los resultados del modelo imputado
print(summary(imputed_model_sample3))
```

```{r}
# Realiza tu análisis en cada conjunto de datos imputado
analyses_sample3 <- with(imputed_data_sample3, imputed_model_sample3)

# Combina los resultados de los análisis
combined_results_sample3<- pool(analyses_sample3)

combined_results_sample3
```

```{r}

#Análisis de sensibilidad para las interleuquinas de la muestra 3
# Aplicar un modelo lineal a los datos originales
# Nota: Esto excluirá automáticamente las filas con valores faltantes
original_model_sample4 <- lm( Bead_Region_Count_23 ~ Number_of_Relative_Events_LT_24 + Number_of_Relative_Events_T_Helper_cells_CD4_cells_26 + Number_of_Relative_Events_T_Cytotoxic_Cells_CD8_cells_28, data=data2)

# Imprimir los resultados del modelo original
print(summary(original_model_sample4))

# Aplicar un modelo lineal a los datos imputados
imputed_model_sample4 <- lm(Bead_Region_Count_16 ~ Number_of_Relative_Events_LT_17 + Number_of_Relative_Events_T_Helper_cells_CD4_cells_19 + Number_of_Relative_Events_T_Cytotoxic_Cells_CD8_cells_21, data=BD_complete)

# Imprimir los resultados del modelo imputado
print(summary(imputed_model_sample4))
```

```{r}
# Realiza tu análisis en cada conjunto de datos imputado
analyses_sample4 <- with(imputed_data_sample4, imputed_model_sample4)

# Combina los resultados de los análisis
combined_results_sample4<- pool(analyses_sample4)

combined_results_sample4
```